臺灣新北地方法院民事判決
111年度簡字第3號
原      告  承禹實業有限公司
法定代理人  吳仁賢
訴訟代理人  林凱律師  
            蔡宜衡律師
被      告  張永緒
被      告  王晨佑即頂好香滷味店
被      告  鑫萊國際有限公司
法定代理人  鄭賀展
上列當事人間請求侵權行為損害賠償事件，原由本院以109 年度
訴字第2854號進行審理，嗣因民事訴訟法第427 條第2 項修正，
依民事訴訟法施行法第4 條之1 改行簡易程序，並於民國110 年
12月23日言詞辯論終結，判決如下：
     主  文
被告張永緒、鑫萊國際有限公司應連帶給付原告新臺幣柒拾柒萬
陸仟玖佰柒拾壹元，及自民國一一○年十一月二日起至清償日止
，按週年利率百分之五計算之利息。
原告其餘之訴駁回。 
訴訟費用由被告張永緒、鑫萊國際有限公司連帶負擔。
本判決第一項於原告以新臺幣貳拾陸萬元為被告供擔保後，得假
執行。但被告張永緒、鑫萊國際有限公司如以新臺幣柒拾柒萬陸
仟玖佰柒拾壹元為原告預供擔保，得免為假執行。
原告其餘假執行之聲請駁回。 
    事實及理由
壹、程序部分：
一、按訴狀送達後，原告不得將原訴變更或追加他訴；但請求之
    基礎事實同一者，擴張或減縮應受判決事項之聲明者，不在
    此限，民事訴訟法第255 條第1 項第2 、3 款定有明文。經
    查，原告起訴時原僅以張永緒為被告，聲明：被告應給付新
    臺幣（下同）776,971元及利息，並表示願供擔保請准宣告
    假執行，嗣再分以民事追加訴訟狀、民事追加訴訟㈡狀，追
    加王晨佑即頂好香滷味店、鑫萊國際有限公司（下稱鑫萊公
    司）為被告，並變更追加先位聲明：被告張永緒、王晨佑即
    頂好香滷味店應連帶給付原告776,971元，及自民事追加訴
    訟狀繕本送達被告王晨佑即頂好香滷味店之翌日起至清償日
    止，按週年利率5%計算之利息。備位聲明：被告張永緒、鑫
    萊公司應連帶給付原告776,971元，及自民事追加訴訟㈡狀繕
    本送達鑫萊公司之翌日起至清償日止，按週年利率5%計算之
    利息。先、備位請求，均願供擔保請准宣告假執行等語。衡
    情原告前開變更均係基於同一侵權行為事實而請求損害賠償
    ，其基礎事實同一，且訴訟資料得以相互援用，揆諸前揭說
    明，核無不可，應予准許。
二、被告經合法通知，均未於言詞辯論期日到場，復核無民事訴
    訟法第386 條所列各款情形，爰依原告之聲請，由其一造辯
    論而為判決。
貳、實體部分： 
一、原告起訴主張：
　㈠被告張永緒於民國108 年2 月16日下午6 時30分許，駕駛車
    牌號碼000-0000號客貨兩用小貨車（下稱A 車），於新北市
    ○○區○道0 號34公里300 公尺處北側向外側處行駛時，本應
    保持行車安全距離、注意車前狀況及採取一切必要措施，而
    當時天候晴、晚間有自然光線、柏油路面乾燥、無缺陷、無
    障礙物、視距良好，客觀上無不能注意之情形，竟疏未注意
    及此，與當時同向行駛在前，由原告員工藍瑞偉所駕駛，10
    7 年9 月26日向訴外人聯邦國際租賃股份有限公司桃園分公
    司（下稱聯邦公司）租賃之車牌號碼000-0000號小客車（下
    稱B 車）發生碰撞，致B 車後側保險桿、後側左右二方車燈
    、排氣管等處嚴重毀損；此外，B 車因遭A 車從後方推擠，
    追撞前方訴外人蕭時光所駕駛，車牌號碼000-0000號小客車
    ，致B 車前方引擎蓋、前保險桿、前側左右二方車燈、水箱
    、風扇、車用雷達嚴重損壞。由於B車毀損程度嚴重，經修
    車廠評估維修時間1 個月，且維修後無法保證車體結構、傳
    動軸及輪軸得回復至事故發生前之狀態，原告提前終止B 車
    之租賃關係，並支付價值減損費用76萬元。
　㈡因張永緒未保持行車安全距離，以至於原告租賃之B 車減速
    時，煞車不及致系爭事故發生，張永緒就損害之發生，自有
    過失，且與B 車之損害具有相當因果關係，自應負侵權行為
    損害賠償責任。次按民法第196 條規定、最高法院77年度第
    9 次民事庭會議決議、101年度台上字第88號判決意旨參照
    ，原告租賃之B車市場價值原有225萬元之多，系爭事故發生
    後，聯邦公司僅得以149萬元之價格售出（車價減損金額76
    萬元），揆諸前開說明，聯邦公司得向張永緒請求B 車車價
    減損之損害賠償，惟原告108 年2 月25日將B 車價值減損之
    76萬元給付聯邦公司後，聯邦公司業將得向張永緒請求之一
    切損害賠償請求權讓與原告，原告並以民事起訴狀，作為民
    法第297 條第1 項債權讓與之通知。
　㈢又按損害賠償，除法律另有規定或契約另有訂定外，應以填 
    補債權人所受損害及所失利益為限。民法第216 條第1 項定
    有明文。原告與聯邦公司承租B 車之期間原係自107 年9 月
    26日起至110 年9 月25日止，每月租金52,800元，108 年2 
    月16日系爭事故發生後，因B車毀損嚴重，致原告自108年2
    月16日起至同年月25日終止契約止(共9日），受有無法使用
    B車之損害，原告得依侵權行為規定，請求賠償相當於租金
    之損害計16,971元(計算式：52,800元÷28日×9日，小數點以
    下四捨五入）。
　㈣又張永緒於系爭事故發生時，係駕駛印有頂好香（台灣滷味
    大師）字樣之A 車，客觀上可認係被告王晨佑即頂好香滷味
    店之受僱人，依法王晨佑自應就原告之損害負連帶賠償之責
    ，爰先位聲明：張永緒、王晨佑即頂好香滷味店應連帶給付
    原告776,971元，及自民事追加訴訟狀繕本送達王晨佑即頂
    好香滷味店之翌日起至清償日止，按週年利率5%計算之利息
    。再經調閱張永緒之勞健保投保紀錄，投保單位為鑫萊公司
    ，依形式外觀而言，張永緒應受鑫萊公司之指揮監督，而有
    為其服勞務之事實，鑫萊公司應依民法第188條第1項規定與
    張永緒就原告之損害負擔連帶賠償責任，爰備位聲明：張永
    緒、鑫萊公司應連帶給付原告776,971元，及自民事追加訴
    訟狀㈡繕本送達被告鑫萊公司之翌日起至清償日止，按週年
    利5%計算之利息。先、備位請求，原告均願供擔保請准宣告
    假執行等語。
二、被告王晨佑即頂好香滷味店答辯以：
　　張永緒事故當時並不是我的員工，我經營頂好香滷味店，係
    要申請青年創業貸款，且向經發局申請設立頂好香滷味店的
    時間點是在車禍發生之後，張永緒是送貨給我的司機，這家
    滷味店只經營到109 年4 月；滷味人有限公司則是我申請青
    創貸款的另一家公司，是108 年2 月底才成立，張永緒是事
    故發生後才是我們公司的員工，且於108 年10月就離職。A
    車側身上面門號確為我的，但是因我負責對外聯繫叫貨，並
    不是老闆本人的電話，我與張永緒都是鑫萊公司的員工，我
    是擔任鑫萊公司開發部的經理。聲明：請求駁回原告之訴及
    其假執行聲請。如受不利之判決，願提供擔保請准宣告免為
    假執行等語。
三、被告張永緒、鑫萊公司均未於言詞辯論期日到場，亦未提出
    任何書狀為聲明或陳述。
四、本院得心證之理由：
  ㈠原告主張被告張永緒於108 年2 月16日下午6 時30分許，駕
    駛A 車，於新北市○○區○道0 號34公里300 公尺處北側向外
    側處行駛時，與當時同向行駛在前，由原告員工藍瑞偉所駕
    駛向聯邦公司租賃之B 車發生碰撞，致B 車後側保險桿、後
    側左右二方車燈、排氣管等處嚴重毀損，B 車因遭A 車從後
    方推擠，追撞前方訴外人蕭時光所駕駛，車牌號碼000-0000
    號小客車，致B 車前方引擎蓋、前保險桿、前側左右二方車
    燈、水箱、風扇、車用雷達嚴重損壞等情，有國道警察道路
    交通事故初步分析研判表、道路交通事故現場圖、道路交通
    事故調查表㈠㈡、道路交通事故談話紀錄表、現場照片、車輛
    租賃契約、估價單在卷可查（見重司調卷第17頁、第25頁至
    第37頁、第67頁至第89頁），此部分事實堪信為真。
　㈡按汽車在同一車道行駛時，除擬超越前車外，後車與前車之
    間應保持隨時可以煞停之距離；汽車行駛時，駕駛人應注意
    車前狀況及兩車併行之間隔，並隨時採取必要之安全措施，
    道路交通安全規則第94條第1項、第3項定有明文。被告張永
    緒駕駛A車時，本應保持行車安全距離、注意車前狀況及採
    取一切必要措施，而本件事發時天候晴、晚間有自然光線、
    柏油路面乾燥、無缺陷、無障礙物、視距良好，客觀上無不
    能注意之情形，因未妥善注意車前狀況及保持與前車適當安
    全距離，致其發現B車煞停時，已不及隨之煞停而與之碰撞
    ，B 車又因遭A 車從後方推擠，追撞前方車牌號碼000-0000
    號小客車等情，業據原告提出前開資料為證，而被告張永緒
    經合法通知，未於言詞辯論期日到場爭執，亦未提出答辯書
    狀爭執，依民事訴訟法第280條第1項規定視同自認，從而，
    堪認原告之主張為真實，本件被告張永緒就系爭事故之發生
    有過失，且其過失與財產權損害間有因果關係，自應負損害
    賠償責任，應可認定。至被告王晨佑則稱並不知道車禍之經
    過、被告鑫萊公司亦未提出答辯書狀爭執，自均無足認定被
    告張永緒並無過失。
　㈢原告得請求之金額：
　⒈價值減損部分：　
　⑴按因故意或過失，不法侵害他人之權利者，負損害賠償責任
    。不法毀損他人之物者，被害人得請求賠償其物因毀損所減
    少之價額。民法第184條第1項前段、第196條分別定有明文
    。再按物被毀損時，被害人除得依民法第196條請求賠償外
    ，並不排除民法第213條至第215條之適用。依民法第196條
    請求賠償物被毀損所減少之價額，得以修復費用為估定之標
    準，但以必要者為限（例如：修理材料以新品換舊品，應予
    折舊）。被害人如能證明其物因毀損所減少之價額，超過必
    要之修復費用時，就其差額，仍得請求賠償（最高法院77年
    5月17日77年第9次民事庭會議決議㈠意旨可參）。又按損害
    賠償之目的在於填補所生之損害，其應回復者，係損害事故
    發生前之應有狀態，自應將事故發生後之變動狀況悉數考量
    在內。
　⑵原告主張B車為向聯邦公司租賃，因事故後售出，價格減損76
    萬元，且聯邦公司已將該債權讓與原告，故由原告向被告主
    張車價減損等語，查B車為107年2月間出廠，廠牌型式為mer
    cedes Benz C250型號，排氣量1991C.C.之租賃小客車，於
    系爭事故發生時應有行情價格225萬元，發生事故後，僅得
    以149萬元出售，車價減損金額為76萬元，有車輛租賃契約
    書、行車執照、提前解約結算申請表、報價單、估價單、汽
    車買賣契約書、讓與契約書等在卷可查（見重司調第17頁至
    第19頁、第39頁至第49頁、第57頁），原告雖非車輛所有權
    人，然聯邦公司已將此部分債權讓與原告，並以起訴狀繕本
    之送達作為債權讓與之通知，則原告基於侵權行為、債權讓
    與請求車輛價值貶損部分之損害賠償，應屬有據。
  ⒉無法使用B車之損失部分：
    原告租用B車因於108年2月16日發生本件車禍，至原告與聯
    邦公司於108年2月25日終止租約止，共9日無法使用B車，其
    損失為16,971元(計算式：52,800元÷28日×9日，小數點以下
    四捨五入），原告此部分主張亦屬有依據。
  ㈣原告先位主張被告王晨佑應與張永緒連帶負損害賠償責任，
    尚無理由：
　　原告主張張永緒於系爭事故發生時，係駕駛印有頂好香（台
    灣滷味大師）字樣之A 車，而認客觀上其為被告王晨佑即頂
    好香滷味店之受僱人，依法王晨佑自應就原告之損害負連帶
    賠償之責等語，然查頂好香滷味店是於109年2月10日經核准
    設立，此有新北市政府經濟發展局函暨商業登記抄本、設立
    登記卷宗在卷可查（見本院卷第19頁至第71頁），是頂好香
    滷味店既是成立於本件事故之後，且被告王晨佑亦稱其之前
    為鑫萊公司之開發部經理等語，並提出名片為證（見本院卷
    第154頁），足認事故時被告張永緒並非被告王晨佑之受僱
    人，是原告先位主張尚無理由。
　㈤原告備位主張被告鑫萊公司應與被告張永緒連帶負損害賠償
    責任，為有理由：
　  按受僱人因執行職務，不法侵害他人之權利者，由僱用人與
    行為人連帶負損害賠償責任，但選任受僱人及監督其職務之
    執行，已盡相當之注意或縱加以相當之注意而仍不免發生損
    害者，僱用人不負賠償責任，民法第188條第1項分別定有明
    文。本件被告張永緒於駕駛系爭A車時未注意車前狀況而與B
    車發生碰撞，致系爭B 車受有損壞之事實，已如前述，被告
    張永緒於事故發生時之勞保投保單位為鑫萊公司，應足認被
    告張永緒為鑫萊公司之受僱人，原告備位請求張永緒及其僱
    用人即鑫萊公司連帶賠償原告之損害，洵屬有據。
  ㈥按給付無確定期限者，債務人於債權人得請求給付時，經其
    催告而未為給付，自受催告時起，負遲延責任。其經債權人
    起訴而送達訴狀，與催告有同一之效力；又遲延之債務，以
    支付金錢為標的者，債權人得請求依法定利率計算之遲延利
    息；應付利息之債務，其利率未經約定，亦無法律可據者，
    週年利率為5%，民法第229條第2項、第233條第1項前段、第
    203條定有明文。查本件原告請求被告應連帶給付之前開金
    額，並未定有給付之期限，民事追加訴訟㈡狀繕本係於110 
    年10月21日寄存送達被告鑫萊公司（見本院卷第203頁之送
    達證書），經10日之同年10月31日為假日，故於110年11月1
    日發生效力，是原告主張被告張永緒、鑫萊公司應連帶給付
    自民事追加訴訟㈡狀繕本送達被告鑫萊公司之翌日即110年11
    月2日起至清償日止，按週年利率5%計算之利息，核屬有據
    ，應予准許。
五、綜上所陳，原告依侵權行為及債權讓與之法律關係，先位主
    張：被告張永緒、王晨佑即頂好香滷味店應連帶給付原告77
    6,971元，及自民事追加訴訟狀繕本送達被告王晨佑即頂好
    香滷味店之翌日起至清償日止，按週年利率5%計算之利息，
    為無理由，應予駁回，其假執行之聲請即失所附麗，不應准
    許。原告備位聲明：被告張永緒、鑫萊公司應連帶給付原告
    776,971元（計算式：760,000+16,971），及自民事追加訴
    訟㈡狀繕本送達鑫萊公司之翌日即110年11月2日起至清償日
    止，按週年利率之5% 計算之利息，為有理由，應予准許。
    原告陳明願供擔保，請准宣告假執行，經核並無不合，爰酌
    定相當擔保金額，准予宣告假執行，並依職權宣告被告張永
    緒、鑫萊公司預供擔保後得免為假執行。
六、本件事證已臻明確，兩造其餘主張陳述及所提之證據，經審
    酌後認於判決結果無影響，爰不另一一論駁，附此敘明。
七、據上論結，原告之訴為先位無理由，備位有理由，依民事訴
    訟法第79條，判決如主文。
中    華    民    國    111   年     1    月    21    日
                  民事第六庭  法　官　宋家瑋
以上正本係照原本作成
如對本判決上訴，須於判決送達後20日內向本院提出上訴狀。如
委任律師提起上訴者，應一併繳納上訴審裁判費。
中　　華　　民　　國　　111 　年　　1 　　月　　21　　日
                              書記官　洪愷翎